臺灣高等法院民事判決
110年度重上字第7號
上  訴  人  A○○ 
            B○○  
            C○○  
兼 上一 人
法定代理人  D○○  
共      同
訴訟代理人  劉上銘律師
            石金堯律師
被 上訴 人  林駿平  
            社團法人中華國際休閒運動交流協會
法定代理人  涂淑慧  
被 上訴 人  張志文  
上二人共同
訴訟代理人  林志強律師
            郭俊廷律師
            戴竹吟律師
上列當事人間侵權行為損害賠償事件，上訴人對於中華民國109
年10月27日臺灣桃園地方法院107年度重訴字第589號第一審判決
提起上訴，本院於110年10月26日言詞辯論終結，判決如下：
    主      文
上訴駁回。
第二審訴訟費用由上訴人依附表所示比例負擔。
    事實及理由
一、本件上訴人主張：
　㈠被上訴人林駿平（下稱林駿平）於民國000年0月00日中午00
    時00分許，駕駛車牌號碼000-0000號自用小客車（下稱系爭
    汽車），沿桃園市○○區台七乙線往○○方向駛至同線11.3公里
    處時，適有訴外人甲○○因參加被上訴人社團法人中華國際休
    閒運動交流協會（下稱中華運動協會）舉辦之「0000桐花飛
    舞單車挑戰賽」（下稱系爭活動）而騎乘單車（下稱系爭自
    行車）自對向車道駛至，林駿平應注意其行駛時應開亮車燈
    、注意車前狀況，隨時採取必要安全措施，及汽車交會時之
    會車相互間隔不得少於半公尺，且依當時狀況並無不能注意
    之情事，竟疏未注意致兩車發生擦撞（下稱系爭事故），甲
    ○○人車倒地，受有頭部創傷併顱底骨折、創傷性硬腦膜下出
    血及蛛網膜下出血、雙側肺部創傷性血胸及肺出血、四肢多
    處挫擦傷、左側第二至第八根肋骨閉鎖性骨折、疑似頸部第
    四節頸椎閉鎖性骨折等傷害（下稱系爭傷害），經送醫急救
    後延至同年0月0日凌晨0時00分許不治。甲○○為上訴人D○○（
    下稱其名）之配偶，上訴人A○○、B○○、C○○（下各稱其名，
    與D○○合稱上訴人）之父，林駿平就上訴人因甲○○死亡所受
    之損害，應依民法第184條第1項前段、第2項、第191條之2
    規定，負賠償責任。
　㈡中華運動協會對外收費而於00年0月00日舉辦系爭活動，係提
    供活動服務之企業經營者，自應盡其提供安全活動場地、保
    護參賽者安全之契約義務，確保所提供之服務無安全上之危
    險；被上訴人張志文（下稱張志文）時任中華運動協會之理
    事長，且為系爭活動之負責人，亦應注意維護參賽者之人身
    安全，並及時提供醫療救護服務，詎中華運動協會與張志文
    並無不能注意之情事，竟疏未依其所提出系爭活動之活動計
    畫暨交通疏導計畫書（下稱系爭活動計畫書）設置大型活動
    告示牌促使往來車輛注意，亦未依系爭活動計畫書安排3輛
    救護車於現場待命，致林駿平未能事先知悉所行駛路段正舉
    辦系爭活動，致未能提高警覺以避免系爭車禍發生；系爭車
    禍發生後，亦因所安排之救護車數量短少1輛，故現場待命
    之救護車輛遲延41分鐘始到達事故現場，致甲○○未獲得即時
    救援而死亡，是中華運動協會應依消費者保護法（下稱消保
    法）第7條第1項、民法第227條第2項規定負賠償責任，張志
    文、中華運動協會則應依民法第184條第1項前段、第28條規
    定，負連帶賠償之責。
  ㈢甲○○係受傷後不治死亡，D○○為此支付醫療費用新臺幣（下同
    ）5,521元、交通費用7,800 元、喪葬費用57萬8,505元，並
    受有扶養費損害175萬4,440元、非財產上損害150萬元，共
    計384萬6,266元；B○○受有教育費損害58萬元、扶養費損害1
    33萬4,440元、非財產上損害150萬元，共計341萬4,440元；
    C○○受有教育費損害64萬元、扶養費損害205萬9,306元、非
    財產上損害150萬元，共計419萬9,306元；A○○受有非財產上
    損害150萬元。被上訴人上開行為均為甲○○死亡之共同原因
    ，自應就上訴人上開損害連帶負賠償之責。爰依上開法律規
    定及民法第185條共同侵權行為之法律關係，聲明求為命：
    被上訴人應連帶給付D○○384萬6,266 元、B○○341萬4,440元
    、C○○419萬9,306元、A○○150萬元及法定遲延利息之判決，
    並陳明願供擔保，請准宣告假執行。
二、被上訴人之答辯：
　㈠林駿平辯稱：伊於系爭事故發生時未跨越道路中央分向限制
    線（下稱雙黃線），與雙黃線亦保持間距，且因適逢轉彎而
    有踩煞車，在發現甲○○後亦有往右閃避，但閃避時已貼近右
    邊山壁，尚來不及鳴按喇叭即已發生擦撞，伊並無過失等語
    。
　㈡中華運動協會及張志文辯稱：
    伊等辦理系爭活動已於計畫書上告知參賽者並無交通管制，
    並提醒須留意一般道路使用可能發生之危險及應遵守交通規
    則，且附有活動路線說明及圖示、騎乘裝備建議、補給站站
    點等資訊，現場亦配有2輛救護車於活動路線上巡邏、待命
    ，參賽者之安全帽上亦貼有系爭活動救護專線電話，足供意
    外發生時在場之人即時與主辦單位聯繫，是辦理系爭活動之
    張志文已善盡其注意、保護義務。且系爭事故係肇因於甲○○
    違規跨越雙黃線侵入對向來車道所致，林駿平始終行駛於其
    行進方向之車道內，並與雙黃線保持一定之距離，是系爭車
    禍之發生與系爭活動有無設置大型告示牌無關，且現場待命
    之救護車在接獲通知後於合理時間內到達事故現場，故救護
    車有無短少與甲○○之死亡及上訴人之損害間並無相當因果關
    係，張志文、中華運動協會無須連帶負擔損害賠償責任。且
    上訴人請求賠償之金額，亦有無單據佐證、非必要支出或重
    複請求、請求金額過高之情等語。
三、原審為上訴人全部敗訴之判決，上訴人不服，提起本件上訴
    。上訴聲明：㈠原判決廢棄。㈡被上訴人應連帶給付D○○384萬
    6,266元，及自被上訴人中最後收受起訴狀繕本翌日起至清
    償日止，按年息5%計算之利息。㈢被上訴人應連帶給付B○○34
    1萬4,440元，及其中283萬4,440元自被上訴人中最後收受起
    訴狀繕本翌日起、其中58萬元自被上訴人中最後收受訴之變
    更暨調查證據聲請狀繕本翌日起，均至清償日止，按年息5%
    計算之利息。㈣被上訴人應連帶給付C○○419萬9,306元，及其
    中355萬9,306元自被上訴人中最後收受起訴狀繕本翌日起、
    其中64萬元自被上訴人中最後收受訴之變更暨調查證據聲請
    狀繕本翌日起，均至清償日止，按年息5%計算之利息。㈤被
    上訴人應連帶給付A○○150萬元，及自被上訴人中最後收受起
    訴狀繕本翌日起至清償日止，按年息5%計算之利息。㈥願供
    擔保，請准宣告假執行。被上訴人答辯聲明：上訴駁回。
四、上訴人主張：中華運動協會於000年0月00日舉辦系爭活動，
    張志文為中華運動協會當時理事長及系爭活動之負責人，系
    爭活動未依系爭活動計畫書所載設置大型活動告示牌，另係
    安排2輛救護車於現場待命而非系爭活動計畫書所載3輛，甲
    ○○（D○○之配偶，A○○、B○○、C○○之父）為系爭活動之參賽者
    ，於該日中午00時00分許騎乘系爭自行車與駕駛系爭汽車之
    林駿平於桃園市○○區台七乙線11.3公里處發生系爭事故，甲
    ○○受有系爭傷害，經送醫急救後於同年0月0日不治死亡等情
    ，有中華運動協會查詢資料、林口長庚醫院診斷證明書、國
    軍桃園總醫院診斷證明書及臺灣桃園地方檢察署相驗屍體證
    明書、桃園市政府警察局道路交通調查筆錄、經交通部公路
    總局第一區養護工程復興工務段同意辦理之系爭活動計畫書
    附卷為證（臺灣臺北地方法院107年度北司調字第129號卷〈
    下稱北司調字卷〉第33頁至第36頁、第38頁、第53頁至第70
    頁），並有桃園市政府警察局○○分局交通事故資料在卷可參
    （臺灣臺北地方法院107年度重訴字第560號卷〈下稱北院卷〉
    第6頁至第30頁），復經調閱原法院106年度聲判字第50號刑
    事案件全卷查核無誤，被上訴人對此未加爭執，自堪信實。
五、上訴人主張林駿平就系爭事故之發生有過失，依民法第184
    條第1項前段、第2項、第191條之2規定請求林駿平負損害賠
    償責任部分：
　㈠按因故意或過失，不法侵害他人之權利者，負損害賠償責任 
    。違反保護他人之法律，致生損害於他人者，負賠償責任，
     但能證明其行為無過失者，不在此限。汽車、機車或其他
    非 依軌道行駛之動力車輛，在使用中加損害於他人者，駕
    駛人 應賠償因此所生之損害。但於防止損害之發生，已盡
    相當之 注意者，不在此限，民法第184條第1項前段、第2項
    、第191 條之2前段分別定有明文。又損害賠償之債，以有
    損害之發生及有責任原因之事實，並二者之間，有相當因果
    關係為成立要件，故原告所主張損害賠償之債，如不合於此
    項成立要件者，即難謂有損害賠償請求權存在。又所謂相當
    因果關係，係指依經驗法則，綜合行為當時所存在之一切事
    實，為客觀之事後審查，認為在一般情形下，有此環境、有
    此行為之同一條件，均可發生同一之結果者，則該條件即為
    發生結果之相當條件，行為與結果即有相當因果關係；反之
    ，若在一般情形下，有此同一條件存在，而依客觀之審查，
    認為不必皆發生此一結果者，則該條件與結果並不相當，不
    過為偶然之事實而已，其行為與結果間即無相當因果關係（
    最高法院87年度台上字第154號判決參照）。復按當事人主
    張有利於己之事實者，就其事實有舉證之責任，民事訴訟法
    第277條前段定有明文，故主張權利存在之人，就其權利構
    成要件事實負有舉證之責。
　㈡經查：
　　⒈依原審及本院勘驗系爭事故發生前行駛於系爭汽車後方之
      車輛行車紀錄器錄影畫面（下稱系爭錄影）結果及系爭錄
      影截圖照片，可知系爭事故發生狀況略為：現場為雙向車
      道各一線道，中央劃有黃色之行車分向線（雙黃線），光
      線良好，藍天白雲，地面平坦無障礙物。系爭汽車行駛均
      未跨越雙黃線，並於轉彎處亮起煞車燈，對向系爭自行車
      出現於系爭汽車左前方，當時與系爭自行車同向並無其他
      汽車、機車或自行車，系爭自行車並未靠邊行駛，而係行
      駛於靠近雙黃線處（但系爭錄影之角度無法看出系爭事故
      發生時系爭自行車有無跨越雙黃線）。系爭汽車與系爭自
      行車發生碰撞，二車完全交會後，系爭自行車尚處於直立
      未倒地狀態時，其位置已跨越雙黃線，旋即往自行車騎士
      左側傾倒，傾倒位置亦跨越雙黃線，系爭自行車出現於系
      爭錄影後系爭汽車持續亮煞車燈等情，有原審及本院勘驗
      筆錄（原審卷一第132頁、本院卷第127頁）、系爭錄影截
      圖照片（原審卷一第139頁至第145頁）可稽。上訴人主張
      林駿平駕駛系爭汽車時為便利轉彎而以跨越雙黃線或壓在
      雙黃線上之捷徑過彎而有過失云云（本院卷第465頁至第4
      67頁），核與勘驗結果及截圖照片不符，非可採信。
　　⒉原審囑託逢甲大學車輛行車事故鑑定研究中心鑑定之結果
      ，據覆略以：「...於分格檔案第729分格，畫面時間12：
      17：43，見系爭汽車車尾煞車燈亮起。於第733分格，畫
      面時間 12：17：43，系爭汽車車尾煞車燈仍為亮起狀態
      ，代表煞車仍在作用中，同時系爭自行車身影出現於畫面
      中。於第735分格，畫面時間12：17：43，系爭汽車仍為
      煞車狀態，系爭自行車亦續往前行，直至第756分格時，
      畫面時間12：17：43，系爭汽車仍為煞車狀態，且已有明
      顯朝右側閃避之行為，並可明顯看出系爭自行車仍為續往
      前行狀態。於第757分格，畫面時間12：17：43，系爭汽
      車為煞車右偏閃避狀態，同時系爭自行車駕駛右手及右前
      輪出現明顯偏擺狀況，且可目視發現應與系爭汽車左後車
      輪處有接觸之狀況，另就此時雙黃線之位置，系爭自行車
      明顯係位於對向車道，即侵入對向、逆向之狀態。於第75
      9分格，畫面時間12：17：44，系爭汽車為煞車右偏閃避
      狀態，就此時系爭自行車駕駛右手及右前輪出現更大幅度
      之偏擺，更可加以確認為與系爭汽車左後車輪附近處發生
      碰撞之可能性，且就系爭自行車此時身影及系爭汽車右偏
      閃避行為，更可加以確認系爭自行車此時係跨越雙黃線，
      侵入對向、逆向之狀態。於第761分格，畫面時間12：17
      ：44，兩車碰撞交錯分離後，就此時雙黃線位置係位於系
      爭自行車行向右側，明顯可見系爭自行車係跨越雙黃線，
      侵入對向、逆向之狀態。於第774分格，畫面時間12：17
      ：44，系爭自行車及駕駛騰空後摔落地面。 ...依上開影
      像之勘查，研判第757分格為兩車發生碰撞之瞬間，又系
      爭自行車係於第774分格落地後開始滑行產生刮地痕，期
      間係17分格，換算時間約為0.561秒（17×0.033 ＝0.561se
      c），依前開系爭自行車遺留刮地痕時所反應出之系爭自
      行車速度約每小時35.69公里（換算後約為9.91m/s ），
      以此速度回溯0.561秒前系爭自行車之位置，約係在刮地
      痕起點約5.56公尺（9.91m/ s×0.561sec＝5.56m）處，且
      將上列演算及推論與車輛規格結果繪圖結果，亦與上開影
      像相合。...以系爭自行車發生偏擺之位置係位於系爭汽
      車左後車門、車輪處之事實，佐以警方照片記錄之結果，
      初步判斷兩車車損位置應係在該處可能性較高」等語（見
      逢甲大學車輛行車事故鑑定研究中心109年8月13日行車事
      故鑑定報告書〈下稱逢甲大學鑑定報告〉第3頁至第4頁、第
      5頁至第7頁、第32頁）。系爭事故經桃園市政府車輛行車
      事故鑑定委員會鑑定、交通部公路總局行車事故鑑定覆議
      會覆議結果，認定系爭自行車行經雙黃線連續彎道下坡路
      段，未充分注意車前狀況跨越雙黃線駛入對向來車道，為
      肇事原因，林駿平駕駛系爭汽車則無肇事因素，亦有上開
      單位之鑑定意見書、鑑定覆議函可證（北司調字卷第47頁
      至第51頁）。
　　⒊據上，林駿平既係於其行向車道上行駛，並未跨越雙黃線
      ，且於行近轉彎處亦踩煞車適時減速，難認有何不當駕駛
      行為。反而系爭自行車在其相同行向並無其他汽車、機車
      、自行車，且路面寬敞，靠邊行駛並無困難之情況下（原
      審卷一第139頁至第149頁），於轉彎時並未靠右邊行駛，
      反而逼近或跨越雙黃線，而與行駛於自己車道上且已踩煞
      車減速之系爭汽車發生擦撞。難認林駿平有何未注意車前
      狀況、或未隨時採取必要安全措施之行車注意義務之過失
      。
　㈢上訴人另主張林駿平發現系爭自行車後有足夠時間閃避及按
    喇叭而未為云云（本院卷第461頁至第465頁），然林駿平於
    桃園市政府警察局道路交通事故調查時已表示其發現系爭自
    行車後即有往右側閃避然系爭自行車仍擦撞其左後車門（北
    司調字卷第38頁），核與逢甲大學鑑定報告記載：756至759
    分格系爭汽車有往右閃避之情相符（逢甲大學鑑定報告第3
    頁），再觀諸逢甲大學鑑定報告所記載各分格之時間，足徵
    自系爭自行車出現於系爭錄影畫面中，至其與系爭汽車發生
    系爭事故為止，林駿平之反應時間約僅有1秒鐘（即自畫面
    時間12：17：43至12：17：44），實難期待已正常行駛於其
    行向車道內且持續踩踏煞車之林駿平再為更多閃避措施。又
    系爭事故係因下坡之系爭自行車逼近雙黃線而撞及對向行駛
    於自己車道之系爭汽車，且留予林駿平之反應時間甚短，無
    論林駿平於盡力向右閃避時有無鳴按喇叭，當難期待趨近雙
    黃線行駛於下坡路段之系爭自行車迅即改變行向轉往其右側
    靠邊行駛，故縱林駿平未即時鳴喇叭，亦未能認其未鳴喇叭
    與系爭事故之發生或甲○○之死亡有相當因果關係。
　㈣上訴人另主張：林駿平未開亮頭燈，有違道路交通安全規則
    第90條第1項前段規定，而有過失，且係違反保護他人之法
    令，又系爭自行車自樹影籠罩處騎來，突然迎來刺眼陽光，
    致有幾秒鐘不能看清物體而有光適應現象，如林駿平有開亮
    頭燈，甲○○即得身處陰影暗處時偵測到系爭汽車，而得於發
    生光適應現象前預先反應，故林駿平未開亮頭燈與系爭事故
    之發生有相當因果關係云云。惟查，系爭事故發生時間為陽
    光明亮之正中午，為一日當中樹蔭陰影範圍最小之時刻，且
    觀諸系爭錄影截圖照片，系爭自行車來處亦無明顯突出之樹
    木遮蔭，且路面明亮（逢甲大學鑑定報告第15頁至第22頁）
    ，況系爭自行車行駛路線並未靠邊而係逼近雙黃線，亦即行
    駛於路中央無樹蔭遮蔽處，難認有原在遮蔭處而驟然駛入陽
    光中致發生光適應現象之可言。系爭事故現場陽光明亮普照
    ，光線充足，系爭自行車亦無自陰影中駛出而須對向來車之
    頭燈提醒注意之情，從而，林駿平未開亮頭燈，即未能認與
    系爭事故之發生有相當因果關係，上訴人據以主張林駿平應
    負損害賠償責任云云，亦非可採。
　㈤上訴人雖以系爭事故發生後靠右側山邊停放之系爭汽車後照
    鏡呈收折狀態，故系爭事故二車擦撞之位置為系爭自行車把
    手與系爭汽車之後照鏡為由，據以主張林駿平未保持會車時
    之安全間距云云。經查：逢甲大學鑑定報告記載：系爭汽車
    左後車門把手處部分均有明顯水平擦痕，搭配影象資料勘查
    結果判斷為系爭事故所遺留，就系爭汽車左後照鏡處並無明
    顯碰撞痕跡，並有照片可參（逢甲大學鑑定報告第7頁、第2
    6頁至第33頁參照），已難認碰撞點為後照鏡。至上訴人主
    張系爭汽車左後照鏡外側之「淡黃色擦痕」，洵有可能為車
    體金屬之反光，此由車體其他部分亦有類似光照痕跡可佐（
    逢甲大學鑑定報告第30頁）；又系爭汽車於系爭事故後靠右
    側山邊停放時，兩側後照鏡均呈收折狀態（逢甲大學鑑定報
    告第31頁），而系爭事故未撞及之系爭汽車右側後照鏡亦呈
    收折狀態，是上訴人以系爭汽車左側後照鏡呈收折狀態為由
    ，主張左側後照鏡即為碰撞點云云，亦難採信。又系爭汽車
    之經銷商南陽實業股份有限公司亦函覆系爭汽車之後照鏡具
    有內部控制電動收折及鏡面角度調整之功能，但無熄火自動
    收折或碰撞自動收折之功能（本院卷第143頁），核與林駿
    平於桃園市政府車輛行車事故鑑定委員會到會陳述：後照鏡
    係伊收折，可由車內電動控制內折，但不會因熄火自動內折
    ，亦非撞擊後內折等語相符（北司調字卷第48頁），益徵系
    爭汽車於事故發生後兩側後照鏡收折，應非系爭事故碰撞所
    致。且林駿平係行駛於其自己行向之車道上，並未跨越雙黃
    線，反而是系爭自行車逼近雙黃線行駛，業如上述，洵難認
    林駿平有何未保持會車時安全間距情事。從而，上訴人指摘
    系爭自行車係撞及系爭汽車後照鏡，並據以主張林駿平有未
    保持與對向來車之安全間距而有過失云云，亦無足採。
　㈥綜上，上訴人以林駿平駕駛系爭汽車有過失或違反保護他人
    之法律致甲○○死亡為由，依侵權行為之法律關係請求林駿平
    賠償損害，難認有據。  
六、上訴人主張中華運動協會未盡其企業經營者之契約義務，依
    消保法第7條第1項、民法第227條第2項請求其賠償損害，另
    主張張志文身為中華運動協會理事長而辦理系爭活動有過失
    ，依民法第184條第1項前段、民法第28條規定請求中華運動
    協會、張志文連帶賠償部分：
　㈠按因可歸責於債務人之事由，致為不完全給付並致債權人生
    損害者，債權人得請求賠償，民法第227條第2項定有明文，
    依該條規定，須債權人所受損害係因債務人之不完全給付所
    生者，始得依該條規定請求賠償者。又從事設計、生產、製
    造商品或提供服務之企業經營者，於提供商品流通進入市場
    ，或提供服務時，應確保該商品或服務，符合當時科技或專
    業水準可合理期待之安全性。商品或服務具有危害消費者生
    命、身體、健康、財產之可能者，應於明顯處為警告標示及
    緊急處理危險之方法。企業經營者違反前二項規定，致生損
    害於消費者或第三人時，應負連帶賠償責任。但企業經營者
    能證明其無過失者，法院得減輕其賠償責任，消保法第7條
    定有明文。惟企業適用該條規定負賠償責任之前提除企業提
    供之服務客觀上不符合當時科技或專業水準可合理期待之安
    全性外，仍須該服務與致生損害間具有相當因果關係。
　㈡上訴人主張中華運動協會舉辦系爭活動所提供之服務，因未
    限制其他車輛通行活動路段、未請求警察機關為活動支援、
    未依活動場域距離及人數配置救護車之數量、未設置顯眼的
    活動管制及活動告示牌、未依活動場域之條件採取相應之交
    通管制措施，而不符合當時科技或專業水準可合理期待之安
    全性等語（本院卷第481頁）。經查：
　　⒈林駿平駕駛系爭汽車經過系爭事故發生地點時，並無導致
      系爭事故發生之過失，業如上述。且發生系爭事故時，系
      爭自行車之行向並無任何其他汽車、機車、自行車通行，
      系爭汽車之行向則僅有該車及其前、後各一車，且均保持
      適當距離正常行駛，並無阻塞、逼道、超車情事，有系爭
      錄影截圖照片可參（逢甲大學鑑定報告第10頁至第25頁參
      照），亦即該路段並未因系爭活動之舉辦致發生車潮擁擠
      、參賽自行車彼此之間或與一般通行之汽機車爭道，或交
      通混亂之情事，是系爭事故與中華運動協會舉辦系爭活動
      是否限制其他車輛通行、採取交通管制措施、請求警察機
      關為活動支援、設置顯眼的活動管制及活動告示牌等節，
      均無關涉，上訴人指摘中華運動協會舉辦系爭活動因有上
      開不完全給付情事或不符合當時科技或專業水準可合理期
      待之安全性，致發生系爭事故並致上訴人受有其等於本件
      主張之損害乙情，已難認有相當因果關係，非可信採。
　　⒉系爭活動名稱已表明其性質為「挑戰賽」，並曾提出活動
      計畫書經申請交通部公路總局第一區養護工程處復興工程
      段核准（北司調字卷第53頁至第70頁）。另經本院詢問與
      中華運動協會性質相近，且曾舉辦相類「自行車挑戰賽」
      騎行活動之協會或單位關於其等辦理類似活動之方式，中
      華民國自行車騎士協會函覆：活動區分為「競賽」、「挑
      戰型騎乘活動」、「休閒型騎乘活動」，其中「挑戰型騎
      乘活動」之定義為中、長距離騎乘，或是中度以上難度之
      爬坡騎乘，由於騎乘人數較多、或是於路線上分佈較廣，
      因此，活動採取一般道路騎乘時之遵守交通規則方式騎乘
      ，路上不做「淨空式的」交通管制。參加者需要依照道路
      狀況遵守交通規則騎乘，與一般道路使用騎乘方式無異，
      通常於2個月前向地方縣市政府、公路總局主管之養護工
      程處行文申請活動舉辦以及道路使用之核准（本院卷第36
      5頁至第367頁）；台灣環島極限挑戰協會回覆：㈠單車必
      須遵守交通規則，停紅綠燈。㈡活動前，有前導車宣導。㈢
      有申請路權，但是沒有核准。㈣配備救護車乙輛，十分鐘
      内到現場（本院卷第353頁）；功學社單車股份有限公司
      提供之「2015年第九屆KHS雙鐵挑戰拉拉山，發現桃花源
      」交通維持計畫書，活動地點之道路僅在主集團通過重要
      路口時管制約3至5分鐘，主集團通過後即開放一般民眾使
      用（本院卷第245頁至第247頁），可徵辦理挑戰賽性質之
      自行車活動，均無須限制其他車輛通行活動路段。又依功
      學社單車股份有限公司上開交通維持計畫書之記載，設置
      活動管制及活動告示牌之目的，係在減輕交通影響，亦即
      用以提醒路人前方進行活動或於重要路口有交通管制並提
      醒改道通行（本院卷第259頁參照），與系爭活動亦係預
      定於重要路口為交通管制或疏導，其餘路段依現場狀況作
      引導（北司調字卷第59頁至第60頁）之情形相同，而系爭
      事故發生地點（台七乙線11.3公里）之交通管制說明為「
      ⒋⑵活動將宣導遵守交通號誌及靠右側騎乘，路口並依照當
      時狀況彈性管制，主辦單位將加加派人員與警力疏導」，
      確保活動順利進行，並於重要路口指派交管人員站崗」（
      北司調字卷第59頁），可知該路段因係山區道路（北橫公
      路、大埔路），故除於重要路口或有明顯交通不順暢之處
      予以彈性疏導外，其交通順暢及活動安全之維護主要仰賴
      參賽者遵守交通號誌及靠右側騎乘。而系爭事故發生時，
      該路段並無其他同樣參與系爭活動之自行車，亦甚少其他
      一般通行車輛，可徵斯時交通狀況良好且完全未因舉辦系
      爭活動而受影響，並無加強疏導或管制交通之必要，系爭
      自行車亦無不能靠右側騎行之情事，故交通管制及活動告
      示有無設置及設置是否明顯，亦難謂與系爭事故之發生有
      因果關係。
　　⒊上訴人復主張中華運動協會未請求警察機關為活動支援而
      不符合可合理期待之安全性云云。經查，依功學社單車股
      份有限公司所提供之桃園縣政府警察局函，可知該局於「
      中華民國單車安全協會」函請其協助辦理「仙特里單車自
      我挑戰」活動之交通安全維持工作時，函覆略以：「單車
      活動進行期間，如有需要轄區警察機關協助事項，請撥打
      一一O報案電話，本局將派警力全力協助。副本抄送本案
      活動途經之各轄區分局」（本院卷第233頁），可知「請
      求警察機關活動支援」亦屬報備性質，如有需警力出動情
      事仍須循正常報案程序處理，並非由警察機關派員專責負
      責活動安全之維護。是上訴人以中華運動協會未請求警察
      機關為活動支援有違消保法第7條規定云云，亦無可取。
　　⒋上訴人另主張中華運動協會未依活動場域距離及人數配置
      救護車之數量，且系爭活動計畫書預計配置之3輛救護車
      （北司調字卷第61頁），現場則減少為僅有2輛（張志文
      於偵查中之陳述參照，北司調字卷第41頁），致中華運動
      協會安排之救護車於系爭事故發生後41分鐘始到場，並因
      延誤救護致甲○○嗣後死亡等語。經查，張志文於偵查中陳
      稱：事發當時一台救護車在第2補給站，距離現場3公里，
      第2台救護車在隊伍末端壓尾，參賽者安全帽有有我們的
      救護電話，但該次車禍並沒有收到事故通知，後來林駿平
      的女友江小姐有打電話到主辦單位告知此事，救護車有於
      山道上巡邏，但案發時不在案發地點等語（北司調字卷第
      41頁至第42頁）；林駿平於偵查中陳稱：系爭事故發生時
      伊女友江宜潔坐副駕駛座，事故發生後伊請江宜潔叫救護
      車，到醫院時江宜潔說她剛才也有連繫主辦單位的救護專
      線等語（北司調字卷第41頁）；系爭活動之活動組主任涂
      淑慧於偵查中證稱：土城國中會場高先生負責接聽救護專
      線，他接到救護專線後立即連繫救護車到現場，但我們的
      救護車到現場時發現他們已先行送醫等語（北司調字卷第
      42頁）；江宜潔於偵查中證稱：伊陪同甲○○上救護車，伊
      手上拿著他的安全帽，發現上面有救護專線，伊上救護車
      時才知道甲○○是參加腳踏車活動，才打電話給主辦單位，
      事故發生後到救護車來之前現場沒有其他騎乘腳踏車之人
      經過等語（北司調字卷第44頁）。綜上，可知系爭事故地
      點距中華運動協會待命之其中1輛救護車僅有3公里，並無
      因配置救護車少1輛致系爭事故地點與救護車相距過遠之
      情，僅因未接獲通知始未出動救護；且參賽者安全帽上載
      有中華運動協會之救護專線，足供事故發生時參賽者本人
      或旁邊協助救護之人及時通知活動現場待命之救護車，惟
      因系爭事故發生時及前後相當時間並無其他參賽自行車經
      過，林駿平、江宜潔乃循一般人熟知之正常途徑通知一一
      九，而由一般救護車救護，尚難認中華運動協會於救護車
      之配置、於參賽者安全帽上記載救護專線之處置方式，有
      何不符合當時科技或專業水準可合理期待之安全性或未盡
      保護參賽者安全義務之不完全給付情事。上訴人據以主張
      中華運動協會應負賠償責任，亦非可取。
　　⒌綜上，上訴人依消保法第7條第1項、民法第227條第2項規
      定請求中華運動協會賠償，即屬無據。
　㈢上訴人指摘中華運動協會舉辦系爭活動未限制其他車輛通行
    活動路段、未請求警察機關為活動支援、未依活動場域距離
    及人數配置救護車之數量、未設置顯眼的活動管制及活動告
    示牌、未依活動場域之條件採取相應之交通管制措施，致系
    爭事故發生並致甲○○死亡等節，尚非可採，則時任中華運動
    協會之理事長、負責辦理系爭活動並安排相關事宜之張志文
    即難認有何過失可言，從而，上訴人依民法第184條第1項前
    段、民法第28條規定請求中華運動協會、張志文連帶賠償，
    亦乏所據。
七、綜上所述，上訴人依民法第184條第1項前段、第2項、第191
    條之2、第28條、第185條、第227條第2項、消保法第7條第1
    項之規定，請求被上訴人連帶給付D○○384萬6,266元、B○○34
    1萬4,440元、C○○419萬9,306元、A○○150萬元，及法定遲延
    利息，非屬正當，不應准許。從而原審所為上訴人敗訴之判
    決，並無不合。上訴論旨指摘原判決不當，求予廢棄改判，
    為無理由，應駁回其上訴。
八、本件事證已臻明確，兩造其餘之攻擊或防禦方法及所用之證
    據，經本院斟酌後，認為均不足以影響本判決之結果，爰不
    逐一論列，附此敘明。
九、據上論結，本件上訴為無理由，依民事訴訟法第449條第1項
    、第78條、第85條第1項但書，判決如主文。
中　　華　　民　　國　　110 　年　　12　　月　　7 　　日
                  民事第三庭    
                      審判長法  官  王怡雯
                            法  官  王育珍
                            法  官  吳素勤
正本係照原本作成。
如不服本判決，應於收受送達後20日內向本院提出上訴書狀，其
未表明上訴理由者，應於提出上訴後20日內向本院補提理由書狀
（均須按他造當事人之人數附繕本）上訴時應提出委任律師或具
有律師資格之人之委任狀；委任有律師資格者，另應附具律師資
格證書及釋明委任人與受任人有民事訴訟法第466 條之1第1項但
書或第2項所定關係之釋明文書影本。如委任律師提起上訴者，
應一併繳納上訴審裁判費。

中　　華　　民　　國　　110 　年　　12　　月　　7 　　日

                            書記官  劉育妃

附表：訴訟費用負擔比例
D○○ 百分之三十 B○○ 百分之二十六 C○○ 百分之三十二 A○○ 百分之十二